ACORDAO-COMPLETO-2395180

ACÓRDÃO 1080/2020 ATA 4/2020 - SEGUNDA CÂMARA

VISTOS, relatados e discutidos estes autos que cuidam de Pedido de Reexame interposto pela Sra. Ana Maria Castro Manassi contra o Acórdão 1955/2019-TCU-Segunda Câmara (Relator: Ministro Marcos Bemquerer Costa) , por meio do qual o Tribunal considerou ilegal e negou registro ao ato de pensão militar instituída pelo Sr. João Assis Meirelles Manassi em favor da recorrente, na condição de filha.
	ACORDAM os Ministros do Tribunal de Contas da União, reunidos em Sessão da Segunda Câmara, diante das razões expostas pelo Relator, em:
	9.1. com fulcro no art. no art. 48 da Lei 8.443/92 c/c arts. 285 e 286, parágrafo único, do Regimento Interno/TCU, conhecer do Pedido de Reexame interposto pela Sra. Ana Maria Castro Manassi contra o Acórdão 1955/2019-TCU-Segunda Câmara (Relator: Ministro Marcos Bemquerer Costa) , para no mérito, dar-lhe provimento, a fim de julgar legal o ato de pensão militar instituída pelo Sr. João Assis Meirelles Manassi em favor da recorrente, na condição de filha (peça 2) , determinando o seu registro;
	9.2. dar ciência do presente Acórdão à Sra. Ana Maria Castro Manassi, ora recorrente, bem como à 3ª Região Militar do Comando do Exército, informando que a presente deliberação, acompanhada do Relatório e do Voto que a fundamenta, está disponível para a consulta no endereço www.tcu.gov.br/acordaos, além de esclarecer que, caso requerido, o TCU poderá fornecer sem custos as correspondentes cópias, de forma impressa;
	9.3. arquivar os presentes autos.

Pedido de reexame contra decisão que considerou ilegal o ato de pensão militar da recorrente.

Segunda Câmara

Ministério da Defesa - Comando Do Exército (Vinculador).

3. Interessados/Responsáveis/Recorrentes:
3.1. Interessados: Ana Maria Castro Manassi (XXX.795.050-XX).
3.2. Recorrente: Ana Maria Castro Manassi (XXX.795.050-XX).

13.1. Ministros presentes: Ana Arraes (Presidente), Aroldo Cedraz e Raimundo Carreiro (Relator).
13.2. Ministro-Substituto convocado: Augusto Sherman Cavalcanti.
13.3. Ministro-Substituto presente: André Luís de Carvalho.

RAIMUNDO CARREIRO

Ministro-Substituto Marcos Bemquerer Costa.

Cuidam os autos de Pedido de Reexame interposto pela Sra. Ana Maria Castro Manassi, beneficiária, na condição de filha, de pensão militar, instituída pelo Sr. João Assis Meirelles Manassi, contra o Acórdão 1955/2019-TCU-Segunda Câmara (Relator: Ministro Marcos Bemquerer Costa) .
2.	Em atenção ao art. 69 do Regimento Interno do TCU, transcrevo a seguir a parte deliberativa da decisão recorrida:
"9.1. considerar legais os atos de pensão militar instituída a favor das Sras. Rosande Filisbina Garcia Akselrud, Neide Marli Garcia Akselrud, Adeli Maria Michelotti da Silva, Ana Maria Becker Dartora, Ivony Lucila Rosa Teixeira, Fernanda Silveira de Oliveira, e autorizar os correspondentes registros;
9.2. considerar ilegal o ato de pensão militar em favor da Sra. Ana Maria Castro Manassi e  negar-lhe o correspondente registro; 
9.3. dispensar o ressarcimento das quantias percebidas indevidamente, mas de boa-fé, nos termos da Súmula 106 do TCU;
9.4. determinar à 3ª Região Militar do Comando do Exército que adote as seguintes medidas: 
9.4.1. faça, no prazo de 15 (quinze) dias, a contar da ciência desta deliberação, cessar os pagamentos decorrentes do ato considerado ilegal no subitem 9.2 deste Acórdão, sujeitando a autoridade administrativa omissa à responsabilidade solidária por eventual débito, nos termos do art. 262, caput, do RI/TCU;
9.4.2. oriente a interessada relacionada no subitem 9.2 deste Acórdão no sentido de que poderá optar, a qualquer tempo, pelos benefícios legalmente acumuláveis, nos termos das disposições do art. 29 da Lei 3.765/1960, comprovando eventual opção ao Comando do Exército;
9.4.3. no caso de a opção recair sobre a pensão militar ora em exame, emita novo ato de concessão, submetendo-o a este Tribunal, nos termos da IN/TCU 78/2018;
9.4.4. dê ciência do inteiro teor desta deliberação à interessada indicada no subitem 9.2 deste Acórdão, alertando-a de que o efeito suspensivo proveniente da eventual interposição de recurso junto ao TCU não a exime da devolução dos valores percebidos indevidamente após a notificação, no caso de não provimento do aludido recurso;
9.4.5. encaminhe a este Tribunal, no prazo de 30 (trinta) dias contados da ciência deste Acórdão, os comprovantes de que a interessada indicada no subitem 9.2 deste Acórdão tomou a devida ciência da presente deliberação;
9.5. arquivar o presente processo, sem prejuízo de determinar à Sefip que promova o monitoramento das medidas contidas no subitem 9.4.1 deste Acórdão" (grifos acrescidos) .
Admissibilidade
3.	A Secretaria de Recursos reitera o exame de admissibilidade contido na peça 19 em que propôs o conhecimento do recurso ora analisado, nos termos do art. 48 da Lei 8.443/92 c/c arts. 285 e 286, parágrafo único, do Regimento Interno/TCU, suspendendo-se os efeitos dos subitens 9.2, 9.4.1, 9.4.2 e 9.4.3 do Acórdão 1955/2019-TCU-Segunda Câmara, em relação à recorrente. Mediante despacho de peça 22, acolhi a proposta.
Mérito
4.	Transcrevo a seguir, nos termos do art. 1º, § 3º, inciso I, da Lei nº 8.443/92, excerto da instrução lavrada no âmbito da Secretaria de Recursos (peça 20) , contendo a análise de mérito das razões recursais, cujas conclusões contaram com a anuência do corpo diretivo daquela unidade técnica (peças 21 e 22) , bem como do MP/TCU, representado pelo Procurador Julio Marcelo de Oliveira (peça 23) .
"HISTÓRICO
2.	Consulta realizada em sistemas externos disponibilizados ao TCU revelou que a recorrente, Sra. Ana Maria Castro Manassi, filha do instituidor, percebe, além da pensão militar, outros dois benefícios: (i) vencimentos do cargo de assistente administrativo do Instituto de Previdência do Estado do RS, exercido sob o Regime Jurídico Único da esfera estadual, com data de admissão em 10.12.2013; (ii) aposentadoria por tempo de contribuição, concedida pelo INSS, Benefício 1748460185, com vigência a partir de 9.9.2015.
2.1.	Tanto a redação original do art. 29 da Lei 3.765/1960, como aquela dada pela Medida Provisória (MP) 2.215/2001, somente permite às pensionistas militares acumular dois benefícios:
Redação original:
Art 29. É permitida a acumulação: 
a) de duas pensões militares; 
b) de uma pensão militar com proventos de disponibilidade, reforma, vencimentos, aposentadoria ou pensão proveniente de um único cargo civil.
Redação dada pela MP 2.215/2001:
Art. 29.  É permitida a acumulação: 
I - de uma pensão militar com proventos de disponibilidade, reforma, vencimentos ou aposentadoria;
II - de uma pensão militar com a de outro regime, observado o disposto no art. 37, inciso XI, da Constituição Federal.
2.2.	Em diversas oportunidades este Tribunal considerou ilegal ato de pensão militar cujo beneficiário percebia outros benefícios previdenciários, em desacordo com o artigo acima transcrito, a exemplo dos Acórdãos 8.721/2017 e 8.944/2017, ambos da 2ª Câmara. 
2.3.	Nesse sentir, a acumulação de 3 benefícios pela filha do instituidor foi objeto de glosa por parte desta Corte.
EXAME DE ADMISSIBILIDADE
3.	Reitera-se o exame de admissibilidade contido na peça 19 do SAR/Serur, em que se propôs o conhecimento do recurso, nos termos do art. 48 da Lei 8.443/92 c/c arts. 285 e 286, parágrafo único, do Regimento Interno/TCU, suspendendo-se os efeitos dos subitens 9.2, 9.4.1, 9.4.2 e 9.4.3 do Acórdão 1955/2019-TCU-Segunda Câmara, em relação à recorrente. O Excelentíssimo Senhor Ministro Relator Raimundo Carreiro, mediante despacho de peça 22, concordou com esta unidade técnica.
MÉRITO
4. Delimitação
4.1.	Constitui objeto do presente recurso esclarecer se é possível deferir a pensão militar à recorrente, mesmo na hipótese de acumulação de dois outros benefícios.
Da pensão militar
4.2.	A recorrente aduz que a acumulação de benefícios é possível, com base nos seguintes argumentos:
4.3.	Ainda que na base de dados a respeito do cargo atualmente ocupado pela interessada no Instituto de Previdência do Estado do RS conste "Assistente Administrativo", esta informação não corresponde à efetiva função exercida pela servidora.
4.4.	A teor da documentação ora anexada, a interessada foi nomeada e é titular do cargo de provimento efetivo de perito e auditor médico. Demais disso, foi aposentada como médica pelo INSS.
4.5.	Sobre a matéria em dissídio, o Supremo Tribunal Federal já se pronunciou, assentando sua compreensão em sentido oposto ao exarado na decisão ora enfrentada, afirmando o direito aqui pleiteado (cf. Ag. Reg. no Recurso Extraordinário 612.764/RJ e Ag. Reg. no Recurso Extraordinário com Agravo 1.117.555/RJ) .
Análise:
4.6.	Compulsando-se os autos, observa-se que, de fato, a recorrente é titular do cargo de provimento efetivo de médica (peça 16, p. 13-15) e se encontra aposentada como médica pelo INSS (peça 16, p. 16-18) .
4.7.	Assim, vêm à balha os seguintes acórdãos do STF:
AG .REG. NO RECURSO EXTRAORDINÁRIO 612.764 RIO DE JANEIRO 
RELATOR : MIN. ROBERTO BARROSO 
AGTE. ( S ) : UNIÃO 
PROC. ( A / S) (ES ) : ADVOGADO -GERAL DA UNIÃO 
AGDO. ( A / S ) : DELMA GARCIA DO NASCIMENTO 
ADV. ( A / S ) : LEANDRO LIMA 
	EMENTA: DIREITO ADMINISTRATIVO. AGRAVO INTERNO EM RECURSO EXTRAORDINÁRIO. RECEBIMENTO DE PROVENTOS E REMUNERAÇÃO DE CARGOS PÚBLICOS ACUMULÁVEIS E PENSÃO MILITAR. AUSÊNCIA DE VIOLAÇÃO CONSTITUCIONAL. 
	1. A conclusão do Tribunal de origem não diverge da jurisprudência do Supremo Tribunal Federal. Precedente. 
	2. Agravo interno a que se nega provimento, com aplicação da multa prevista no art. 557, § 2º, do CPC/1973.
AG .REG. NO RECURSO EXTRAORDINÁRIO COM AGRAVO 1.117.555 RIO DE JANEIRO
RELATOR : MIN. LUIZ FUX 
AGTE. ( S ) : UNIÃO 
PROC. ( A / S) (ES ) : ADVOGADO -GERAL DA UNIÃO 
AGDO. ( A / S ) : ALBA REGINA DO AMARAL SILVA VELASCO E OUTRO ( A / S ) 
ADV. ( A / S ) : MARCELO CUNHA MALTA 
	EMENTA : AGRAVO INTERNO NO RECURSO EXTRAORDINÁRIO COM AGRAVO. ADMINISTRATIVO. ACUMULAÇÃO DE DOIS CARGOS PÚBLICOS DE MÉDICO COM PENSÃO MILITAR. ARTIGO 37, INCISO XVI, ALÍNEA C, DA CONSTITUIÇÃO FEDERAL. POSSIBILIDADE. PRECEDENTE. AGRAVO INTERPOSTO SOB A ÉGIDE DO NOVO CÓDIGO DE PROCESSO CIVIL. MAJORAÇÃO DOS HONORÁRIOS DE SUCUMBÊNCIA. ARTIGO 85, § 11, DO CPC/2015. REITERADA REJEIÇÃO DOS ARGUMENTOS EXPENDIDOS PELA PARTE NAS SEDES RECURSAIS ANTERIORES. MANIFESTO INTUITO PROTELATÓRIO. MULTA DO ARTIGO 1.021, § 4º, DO CPC/2015. AGRAVO INTERNO DESPROVIDO.
4.8.	Nos acórdãos supracitados, tratava-se de proventos oriundos de cargos acumuláveis constitucionalmente (médico) , sendo, por este motivo, que o STF não vislumbrou inconstitucionalidade.
4.9.	Assim, por analogia, entende-se que a beneficiária, na condição de titular de cargo efetivo de médica, já contando com outra aposentadoria pelo INSS no cargo de médica, tem direito a acumular a pensão militar ora em reexame. Isto porque ubi eadem ratio legis ibi eadem dispositivo. 
4.10.	De fato. Sobre a importância dos precedentes supracitados do STF, vem à baila o escólio de Cueto Rua:
As sentenças dos juízes são fontes do Direito porque elas inspiram outros juízes, os funcionários administrativos, os legisladores e os integrantes do grupo social, levando-lhes a atuar de uma maneira similar no futuro (apud Octavio Bueno Magano, in Manual de Direito do Trabalho, Parte Geral, 4ª Ed., São Paulo: LTr, 1991, p. 99) .
4.11.	Pois bem. É tamanha a importância do princípio da igualdade, que assim dispôs o constituinte originário no preâmbulo e no art. 5º da Lei Maior de 1988: 
 Preâmbulo. Nós, representantes do povo brasileiro, reunidos em Assembléia Nacional Constituinte para instituir um Estado Democrático, destinado a assegurar o exercício dos direitos sociais e individuais, a liberdade, a segurança, o bem-estar, o desenvolvimento, a igualdade e a justiça como valores supremos de uma sociedade fraterna, pluralista e sem preconceitos, fundada na harmonia social e comprometida, na ordem interna e internacional, com a solução pacífica das controvérsias, promulgamos, sob a proteção de Deus, a seguinte CONSTITUIÇÃO DA REPÚBLICA FEDERATIVA DO BRASIL.
Art. 5º Todos são iguais perante a lei, sem distinção de qualquer natureza, garantindo-se aos brasileiros e aos estrangeiros residentes no País a inviolabilidade do direito à vida, à liberdade, à igualdade, à segurança e à propriedade (grifos acrescidos) .
4.12.	Sobre o princípio da igualdade, acrescente-se a doutrina de Luiz Flávio Gomes:
Por força do princípio da igualdade, como se percebe, ganha extraordinária força o precedente judicial. Mas não se trata de conferir-lhe força vinculante erga omnes, tal como se dá no sistema do stare decisis. O precedente tem relevância perante o órgão jurisdicional que adotou determinada solução para o litígio. Firmada sua primeira posição, em casos idênticos, urge o mesmo tratamento, sob pena de aplicação desigual da lei, em flagrante violação ao princípio da igualdade. Não existem cidadãos iguais, sem iguais decisões judiciais para casos idênticos. Logo, dentro do modelo democrático e independente de Magistratura, urge a construção de um princípio fundamental: o juiz está vinculado ao seu precedente. Tratando-se de decisão coletiva, o Tribunal ou parcela dele está vinculado ao seu precedente. Pois só observando o precedente é que se dará para situações idênticas o mesmo (e igual) tratamento jurídico. A relevância dessa construção é extraordinária quando se considera um Tribunal com poucos membros (STF, por exemplo) (grifos acrescidos) (in A Dimensão da Magistratura: no estado constitucional e democrático de direito: independência judicial, controle judiciário, legitimação da jurisdição, politização e responsabilidade do juiz. São Paulo: Editora Revista dos Tribunais, 1997, p. 238/9) .
4.13.	Corroborando as considerações supra, é oportuna a advertência do Tribunal Constitucional da Espanha no precedente STC 108/1988:
Um mesmo juiz ou tribunal não pode modificar o sentido das decisões adotadas anteriormente em casos substancialmente idênticos, a não ser que se aparte conscientemente dele, oferecendo uma fundamentação suficiente e razoável que motive a mudança de critério [...] (apud Augusto César Leite de Carvalho, in Princípios de Direito do Trabalho sob a perspectiva dos Direitos Humanos. São Paulo: LTr, 2018, p. 57) .
4.14.	De mais a mais, tenha-se presente o ensinamento de Celso Antônio Bandeira de Mello:
 (...) por via do princípio da igualdade, o que a ordem jurídica pretende é a impossibilidade de desequiparações fortuitas ou injustificadas (apud Maria Sylvia Zanella Di Pietro, in Direito Administrativo, 30 ed., Rio de Janeiro: Forense, 2017, p. 754) .
4.15.	A doutrina supracitada aplaina de lés a lés possíveis dúvidas quanto a se julgar legal a presente pensão militar. É dizer: firmado um entendimento pelo STF (Ag. Reg. no Recurso Extraordinário 612.764/RJ e Ag. Reg. no Recurso Extraordinário com Agravo 1.117.555/RJ) , urge o seu acatamento em casos futuros, sob pena de ferir o princípio da igualdade.
4.16.	Nesse sentir, é de se opinar pela legalidade da pensão militar instituída pelo Sr. João Assis Meirelles Manassi em favor da recorrente, na condição de filha.
CONCLUSÃO
5.	Da análise anterior, conclui-se que é possível deferir a pensão militar à recorrente, mesmo na hipótese de acumulação de dois outros benefícios e, por via de consequência, deve-se julgar legal o ato de peça 2, determinando-se o seu registro.
PROPOSTA DE ENCAMINHAMENTO
6.	Ante o exposto, submetem-se os autos à consideração superior, propondo-se que o Tribunal de Conta da União:
	a) conheça do presente pedido de reexame, para, no mérito, dar-lhe provimento, a fim de se julgar legal o ato de peça 2, determinando-se o seu registro;
	b) dar ciência do acórdão que for prolatado à recorrente e aos demais interessados, ressaltando-se que o relatório e o voto que o acompanharem podem ser consultados no endereço www.tcu.gov.br/acordaos, no dia seguinte ao de sua oficialização."
PARECER DO MINISTÉRIO PÚBLICO JUNTO AO TCU
5.	O Ministério Público junto ao TCU, representado pelo Procurador Júlio Marcelo de Oliveira, manifestou concordância com a proposta da Serur, conforme o Parecer à peça 32, a seguir transcrito:
"Em face do que restou apurado nos autos, manifesta-se o Ministério Público de Contas de acordo com a proposta oferecida pela unidade técnica."
É o Relatório.

Ivan Boere Souza (OAB/RS 64.574)

Procurador Júlio Marcelo de Oliveira.

PENSÃO MILITAR. ATO ILEGAL. NEGATIVA DE REGISTRO. PEDIDO DE REEXAME. CONHECIMENTO. ARGUMENTOS APTOS A ALTERAR A DECISÃO RECORRIDA. PRECEDENTES DO SUPREMO TRIBUNAL FEDERAL. PROVIMENTO. LEGALIDADE E REGISTRO DO ATO. CIÊNCIA AOS INTERESSADOS.

PENSÃO MILITAR (PMIL)

Secretaria de Recursos (SERUR); Secretaria de Fiscalização de Pessoal (SEFIP).

Inicialmente, registro que atuo nos presentes autos em razão de haver sido sorteado relator do recurso em exame, conforme o termo de sorteio à peça 21, realizado com base no art. 154, inciso I, do RI/TCU c/c os arts. 21 e 22 da Resolução-TCU nº 175/2005.
2.	O Pedido de Reexame interposto pela Sra. Ana Maria Castro Manassi contra o Acórdão 1955/2019-TCU-Segunda Câmara (Relator: Ministro Marcos Bemquerer Costa) pode ser conhecido, com fulcro no art. 48 da Lei 8.443/92 c/c arts. 285 e 286, parágrafo único, do Regimento Interno/TCU.
3.	Por meio da Decisão recorrida o Tribunal considerou ilegal e negou registro ao ato de pensão militar instituída pelo Sr. João Assis Meirelles Manassi em favor da recorrente, na condição de filha, em razão de que a Sra. Ana Maria Castro Manassi, filha do instituidor, percebe, além da pensão militar, outros dois benefícios: 
a) vencimentos do cargo de assistente administrativo do Instituto de Previdência do Estado do RS, exercido sob o Regime Jurídico Único da esfera estadual, com data de admissão em 10.12.2013;
b) aposentadoria como médica por tempo de contribuição, concedida pelo INSS, Benefício 1748460185, com vigência a partir de 9.9.2015.
4.	Na presente fase, a Secretaria de Recursos, em pareceres uniformes, propõe que seja dado provimento ao recurso a fim de julgar legal o ato de pensão militar em questão, determinando-se o seu registro. 
5.	O Ministério Público junto ao TCU, representado pelo Procurador Júlio Marcelo de Oliveira, manifestou concordância com a proposta da Serur, conforme o Parecer à peça 32.
6.	Alinho-me à proposta de encaminhamento uníssona da Serur, ratificada pelo MP/TCU.
7.	Em que pese a base de dados a respeito do cargo atualmente ocupado pela interessada no Instituto de Previdência do Estado do RS constar "Assistente Administrativo", esta informação não corresponde à efetiva função exercida pela servidora. Nesta fase recursal ficou comprovado que a recorrente é titular do cargo de provimento efetivo de perito e auditor médico. Demais disso, foi aposentada como médica pelo INSS.
8.	Os dispositivos constitucionais que tratam da matéria são taxativos quanto à impossibilidade de acumulação dos proventos com remuneração de cargo, emprego ou função pública, ressalvadas as exceções explicitadas, as quais se amoldam ao caso concreto ora analisado.
9.	Eis que, no § 10, do art. 37, com a redação dada pela Emenda Constitucional nº 20, de 15 de dezembro de 1998, a Constituição de 1988 aduz:
"Art. 37. Omissis.
§ 10. É vedada a percepção simultânea de proventos de aposentadoria decorrentes do art. 40 ou dos arts. 42 e 142 com a remuneração de cargo, emprego ou função pública, ressalvados os cargos acumuláveis na forma desta Constituição, os cargos eletivos e os cargos em comissão declarados em lei de livre nomeação e exoneração."  (grifei) .
10.	De acordo com este dispositivo, que alcança servidores públicos civis (art. 40) , militares dos Estados e do Distrito Federal (art. 42) e membros das Forças Armadas (art. 142) , somente os ocupantes de cargos acumuláveis na forma da Constituição de 1988, de cargos eletivos e de cargos em comissão, de livre nomeação e exoneração, podem acumular os respectivos vencimentos com proventos.
11.	Nesse ponto, destaco que o cargo assumido pela recorrente, "perito e auditor médico", bem como o cargo pelo qual percebe proventos, o de "aposentada como médica pelo INSS", se enquadram em nessas hipóteses constitucionais, especificamente na alínea "c" do inciso XVI do art. 37 da Constituição Federal de 1988.
12.	A jurisprudência do Supremo Tribunal Federal é no sentido "da possibilidade de acumulação de remunerações de cargos constitucionalmente acumuláveis com pensão por morte de militar" (grifei) (cf. Ag. Reg. no Recurso Extraordinário 612.764/RJ e Ag. Reg. no Recurso Extraordinário com Agravo 1.117.555/RJ) .
"AG .REG. NO RECURSO EXTRAORDINÁRIO 612.764 RIO DE JANEIRO 
RELATOR : MIN. ROBERTO BARROSO 
AGTE. (S) : UNIÃO 
PROC. (A/S) (ES) : ADVOGADO -GERAL DA UNIÃO 
AGDO. (A/S) : DELMA GARCIA DO NASCIMENTO 
ADV. (A/S) : LEANDRO LIMA 
	EMENTA: DIREITO ADMINISTRATIVO. AGRAVO INTERNO EM RECURSO EXTRAORDINÁRIO. RECEBIMENTO DE PROVENTOS E REMUNERAÇÃO DE CARGOS PÚBLICOS ACUMULÁVEIS E PENSÃO MILITAR. AUSÊNCIA DE VIOLAÇÃO CONSTITUCIONAL. 
	1. A conclusão do Tribunal de origem não diverge da jurisprudência do Supremo Tribunal Federal. Precedente. 
	2. Agravo interno a que se nega provimento, com aplicação da multa prevista no art. 557, § 2º, do CPC/1973." (grifei) 
"AG .REG. NO RECURSO EXTRAORDINÁRIO COM AGRAVO 1.117.555 RIO DE JANEIRO
RELATOR: MIN. LUIZ FUX 
AGTE. (S) : UNIÃO 
PROC. (A/S) (ES) : ADVOGADO -GERAL DA UNIÃO 
AGDO. (A/S) : ALBA REGINA DO AMARAL SILVA VELASCO E OUTRO (A/S) 
ADV. (A/S) : MARCELO CUNHA MALTA 
EMENTA: AGRAVO INTERNO NO RECURSO EXTRAORDINÁRIO COM AGRAVO. ADMINISTRATIVO. ACUMULAÇÃO DE DOIS CARGOS PÚBLICOS DE MÉDICO COM PENSÃO MILITAR. ARTIGO 37, INCISO XVI, ALÍNEA C, DA CONSTITUIÇÃO FEDERAL. POSSIBILIDADE. PRECEDENTE. AGRAVO INTERPOSTO SOB A ÉGIDE DO NOVO CÓDIGO DE PROCESSO CIVIL. MAJORAÇÃO DOS HONORÁRIOS DE SUCUMBÊNCIA. ARTIGO 85, § 11, DO CPC/2015. REITERADA REJEIÇÃO DOS ARGUMENTOS EXPENDIDOS PELA PARTE NAS SEDES RECURSAIS ANTERIORES. MANIFESTO INTUITO PROTELATÓRIO. MULTA DO ARTIGO 1.021, § 4º, DO CPC/2015. AGRAVO INTERNO DESPROVIDO." (grifei) 
13.	Assim, em consonância com os referidos julgados do STF, considerando a relevância jurídico-constitucional das decisões do Pretório Excelso no nosso ordenamento jurídico, deve-se ter em conta que a beneficiária, na condição de titular de cargo efetivo de médica, contando com outra aposentadoria pelo INSS no cargo de médica, tem direito a acumular a pensão militar ora em reexame.
14.	Nesse passo, considerando que é possível deferir a pensão militar por morte à recorrente, ainda que em acumulação com dois outros benefícios, é necessário dar provimento ao Pedido de Reexame em análise para julgar legal o ato de peça 2, determinando o seu registro.
15.	Ante o exposto, acolho a proposta uníssona da Secretaria de Recursos, integralmente ratificada pelo Ministério Público junto ao TCU, e voto por que o Tribunal adote a minuta de acórdão que ora submeto à apreciação deste Colegiado.
TCU, Sala das Sessões Ministro Luciano Brandão Alves de Souza, em 18 de fevereiro de 2020.
RAIMUNDO CARREIRO 
Relator